臺灣板橋地方法院民事判決　　　　　　　99年度訴字第1534號
原　　　告　特林機械工業有限公司
法定代理人　李文旺
訴訟代理人　沈奕瑋律師
被　　　告　王氏紙業上光有限公司
法定代理人　王瑋琦
訴訟代理人　王進元
上列當事人間請求給付買賣價金事件，本院於民國100 年1 月28
日言詞辯論終結，判決如下：
    主  文
被告應給付原告新臺幣肆佰柒拾捌萬玖仟玖佰肆拾肆元，及自民
國九十九年五月十四日起至清償日止，按年息百分之五計算之利
息。
被告應按附表一所示之到期日，按期於每期到期日給付原告如附
表所示之金額，及自附表一所示之利息起算日至清償日止，按年
息百分之五計算之利息。
訴訟費用由被告負擔。
本判決於原告以新臺幣壹佰陸拾萬元供擔保後，得假執行。但被
告如以新臺幣肆佰柒拾捌萬玖仟玖佰肆拾肆元為原告預供擔保，
得免為假執行。
    事實及理由
壹、程序方面
    按訴狀送達後，原告不得將原訴變更或追加他訴，但擴張或
    減縮應受判決事項之聲明，或請求之基礎事實同一者，或不
    甚礙被告之防禦及訴訟之終結者，不在此限，民事訴訟法第
    255 條第1 項第2 款、第3 款、第7 款定有明文。經查，本
    件原告起訴時係請求被告應給付原告新臺幣（下同）478 萬
    9,944 元及遲延利息，嗣後追加備位聲明，請求被告應將如
    附表2 所示機器返還原告，經核合於前開規定及說明，應予
    准許，先予敘明。
貳、實體方面
一、原告方面主張：原告與被告於民國98年1 月12日訂立全自動
    水性上光機、全自動OPP 裱膠機（乾式- 水油兩用機）、高
    速U.V 局部上光機（下擺式）各1 台之買賣契約，並於同年
    3 月28日追加訂購全自動OPP 裱膠機及高速U.V 局部上光機
    （下擺式）各1 台，合計買賣標的金額為1,892 萬1,000 元
    。原告已依約於期限內交付所有買賣標的物，惟截至99年4
    月6 日止，被告僅支付943 萬8,000 元，其中600 萬元為貸
    款撥付，惟仍有549 萬9,999 元由原告連帶保證，應付價金
    尚有948 萬3,000 元未給付。又兩造間雖有分期給付之約定
    ，但其中已屆清償期而被告未清償部分之金額於99年5 月3
    日向鈞院聲請核發支付命令時已達478 萬9,944 元。按「買
    受人對於出賣人，有交付約定價金及受領標的物之義務」，
    民法第367 條定有明文。是以，原告對被告有業屆清償期49
    4 萬7,720 元貨款之請求權，無庸置疑。又「請求將來給付
    之訴，已有預為請求之必要者為限，得提起之。」民事訴訟
    法第246 條定有明文。自買賣契約訂立後，被告應給付買賣
    價金，經原告屢次追討，均遲延未付，近期更是工廠大門深
    鎖，電話亦無員工接應，外觀上觀察廠內似有機器，然卻無
    運作營業，而被告所開立之票據於99年4 月6 日已因存額不
    足無法兌現。是以，原告確有預為請求之必要。被告辯稱與
    原告間並不存有買賣關係，與事實相違，不足採信。又開立
    發票非買賣契約成立或有效之必要行為，且係因被告後期未
    依約交付買賣價金，致使原告不敢開立發票，以免發生未收
    到買賣價金卻需先行支付高額營業稅之問題。被告辯稱與原
    告間為租賃等合作關係，因原告為辦理貸款方請求被告訂立
    買賣契約，原告未將機器交付被告，機器自始至終均在原告
    工廠等云云，均非事實。再者，被告辯稱依據系爭合約書自
    2009 年3月28日分36期，故到期日為西元2012年3 月27日，
    原告卻無故提前中止合約，導致其信用破產等云云；然兩造
    間為買賣契約，前揭日期乃付款日期之記載，並非合約存續
    期間之記載。退步言之，若被告堅持兩造買賣契約為通謀虛
    偽意思表示，且為鈞院所確認（此僅為假設語氣），被告即
    無受領機器之權利，依民法第179 條之規定，應將該等機器
    返還原告等語。並為先位聲明：被告應給付原告478 萬
    9,944 元，及自支付命令送達翌日起至清償日止按年息5%計
    算之利息。被告應按附表1 所示之到期日，按期於每期到
    期日給付原告如附表所示之金額，及附表所示之利息起算日
    起至清償日止按年息5%計算之利息。如獲勝訴判決，願供
    擔保請准宣告假執行；備位聲明：被告應將如附表2 所示機
    器返還原告。
二、被告則以：系爭機器係以租借方式供被告使用，被告同意新
    臺幣（下同）300 萬元為前金，每動用1 台機器，則每月繳
    8 萬元，雙方並約定被告每月繳付18萬6400元後，3 年付清
    分期款，機器即屬被告所有，故簽下系爭契約。原告擔心機
    器會被出售或轉讓，要求由原為原告員工之訴外人林建仁無
    條件出任被告公司大股東。又要求被告欲使用系爭機器，則
    需移廠至原告原承租之泰山廠倉庫即文程路168-13號，故系
    爭機器從未離開原告之工廠，則何來買賣關係存在。98年6
    月間原告告知租金太低，片面提高至5 台機器每月近40萬租
    金，被告表示反對，原告又提出機器產權在未繳清分期款期
    間還是原告的，因原告有資金缺口，所以要拿機器去租賃，
    要貸款600 萬元，被告稱每月只有30萬元的營業額，無法貸
    款600 萬元，原告則表示用原告的信用去徵信，被告只要提
    供支票，用原告票貼的方式，其他困難原告來解決，每月16
    萬元的票款原告會負責繳納，嗣98年9 月貸款600 萬元核撥
    下來，全由原告取走，但原告只繳了前4 期支票分期款即拒
    繳，放任被告支票跳票遭列入拒絕往來戶，信用破產。於99
    年3 月底兩造與房東張加明三方協議，97年底由原告移轉至
    被告的房屋押金19萬5,000 元無條件移轉回原告，從99年4
    月起，上開文程路168-13號廠房由原告再度承租回來，又成
    為原告的倉庫，隔天即更換門鎖及感應器，被告即不得其門
    而入。被告前前後後付給原告934 萬8,000 元，原告也開立
    6 張發票共850 萬元給被告完成報稅，99年3 月30日合作關
    係結束，機器歸還原告。綜上，兩造並無買賣關係存在，而
    係租借之合作關係，系爭機器管理權始終在原告手上，是原
    告毀約在先，致被告信用破產，並非被告不履行契約，原告
    之請求並無理由等語資為抗辯。並聲明：原告之訴駁回。
三、本院之判斷
（一）原告主張與被告就附表二所示之機器訂立買賣契約，合計
      買賣標的金額為1,892 萬1,000 元。被告僅支付943 萬8,
      000 元，其中600 萬元為貸款撥付，惟仍有549 萬9,999
      元由原告連帶保證，應付價金尚有948 萬3,000 元未給付
      。兩造間雖有分期給付之約定，但其中已屆清償期而被告
      未清償部分之金額於99年5 月3 日已達478 萬9,944 元等
      情，有原告提出之全自動水性上光機、全自動OPP 裱膠機
      、U.V 局部上光機合約書各1 件、簽收單2 件、照片、支
      票及退票理由單等在卷可稽（見支付命令卷第10頁- 第57
      頁）。而上開全自動OPP 裱膠機、U.V 局部上光機合約書
      上分別有記載「ps.2009.3/28追加訂購1 台共計2 台」之
      內容，且經過兩造蓋章、蓋指印確認，因此原告主張被告
      向其購買如附表二所示之機器，應堪採信為真實。被告雖
      抗辯兩造間為租借機器並非買賣關係，惟此為原告所否認
      ，被告復未能舉證加以證明，自不能認為被告之抗辯可採
      。又系爭機器業已交付被告，亦有上開簽收單2 件在卷為
      憑，被告抗辯系爭機器管理權始終在原告手上云云，惟無
      提出任何證據加以證明，亦不足採信為真實。
（二）至於被告抗辯原告要求被告需移廠至原告原承租之泰山廠
      倉庫即文程路168-13號，於99年3 月底兩造與房東張加明
      三方協議，97年底由原告支付移轉至被告的房屋押金19萬
      5,000 元無條件移轉回原告，從99年4 月起，上開文程路
      168-13號廠房由原告再度承租回來，又成為原告的倉庫云
      云，亦為原告所否認，而被告所舉之證人即房東張加明於
      本院言詞辯論時具結證稱：「（問：你認識王進元？）認
      識，是因為租台北縣泰山鄉○○路168-12、168-13號兩間
      廠房認識的。分別從98年6 月15日、97年11月15日開始租
      ，租到104 年3 月14日。租約到99年6 月7 日，被告公司
      的代表林建仁說要解約，所以實際上只租到99年6 月7 日
      。」、「（問：寄發存證信函的原因為何？）因為兩張跳
      票，因為99年4 月1 日及99年5 月1 日的租金跳票，所以
      寄發存證信函請被告出面，不然要請他們搬走，後來公司
      的代表就來辦理解約，並沒有會同我一起清空廠房，我沒
      有住在附近，所以被告如何搬空廠房、何時清空我並不清
      楚，...99 年6 月7 日被告通知我已經搬空，要我到承租
      的廠房現場簽解約同意書，當是我看廠房確實已經搬空了
      。廠房內的機器屬於何人所有，是誰搬走的我並不清楚。
      」、「（問：原告租的廠房與被告租的廠房有互通的地方
      嗎？）外面就是馬路，廠房是用鐵皮屋隔開一間一間的，
      大門是鐵捲門，12、13兩間是打通的，15-15 是四間打通
      ，12、13有自己獨立的出入口，15-18 有自己獨立的出入
      口，這兩大間彼此之間並沒有通道可以通到另一間廠房」
      、「你們4 、5 月的租金沒有付，押金就直接抵掉，並沒
      有移轉押金的問題」等語（見本院卷第104-106 頁100 年
      1 月3 日言詞辯論筆錄），亦與被告所辯之情節不符，是
      被告抗辯系爭機器管理權始終在原告手上云云，尚不足採
      。
（三）按請求將來給付之訴，以有預為請求之必要者為限，得提
      起之。民事訴訟法第246 條定有明文。據此，凡居於未來
      履行狀態有現實給付必要者，均可允債權人先行提起將來
      給付之訴。依據兩造簽訂之買賣契約書約款，被告就部分
      貨款應以分期付款方式繳付，然被告未依約給付，已如前
      述，原告顯有預為請求之必要。
四、綜上所述，原告依據兩造所訂買賣契約關係請求被告給付已
    屆清償期之貨款以及預為請求將來應給付之分期貨款，均為
    有，應予准許。又原告前開請求既經准許，則其另以民法第
    179 條不當得利之法律關係訴請被告返還系爭機器，即無審
    究必要，併予敘明。原告陳明願供擔保，聲請宣告假執行，
    經核無不合，爰酌定相當擔保金額准許之。
五、本件事證已臻明確，兩造所為之其他主張、陳述並所提之證
    據，經審酌後，認均與本件之結論無礙，不再一一論述。
六、訴訟費用負擔之依據：民事訴訟法第78條。
中    華    民    國    100   年    2     月    18    日
                  民事第二庭    法  官  連育群
以上正本係照原本作成
如對本判決上訴，須於判決送達後20日內向本院提出上訴狀。如
委任律師提起上訴者，應一併繳納上訴審裁判費。
中    華    民    國    100   年    2     月    18    日
                                書記官  溫婷雅
附表一
┌────┬────┬────────────────────────┬─────┐
│到期日  │利息起算│款項名稱                                        │金額      │
│        │日      │                                                │          │
├────┼────┼────────────────────────┼─────┤
│99.6.1  │99.6.2  │全自動水性上光機（合約編號：CT-T9-002/C)尾款第12│187,722元 │
│        │        │期；全自動OPP 裱膠機（合約編號：CT-T 9-001/C，第│          │
│        │        │二台）尾款暨營業稅第12期；U.V 局部上光機（合約編│          │
│        │        │號：CT-T9-003/C，第二台）尾款暨營業稅第12期     │          │
├────┼────┼────────────────────────┼─────┤
│99.7.1  │99.7.2  │全自動水性上光機（合約編號：CT-T9-002/C)尾款第13│187,722元 │
│        │        │期；全自動OPP 裱膠機（合約編號：CT-T 9-001/C，第│          │
│        │        │二台）尾款暨營業稅第13期；U.V 局部上光機（合約編│          │
│        │        │號：CT-T9-003/C ，第二台）尾款暨營業稅第13期    │          │
├────┼────┼────────────────────────┼─────┤
│99.8.1  │99.8.2  │全自動水性上光機（合約編號：CT-T9-002/C)尾款第14│187,722元 │
│        │        │期；全自動OPP 裱膠機（合約編號：CT-T 9-001/C，第│          │
│        │        │二台）尾款暨營業稅第14期；U.V 局部上光機（合約編│          │
│        │        │號：CT-T9-003/C ，第二台）尾款暨營業稅第14期    │          │
├────┼────┼────────────────────────┼─────┤
│99.9.1  │99.9.2  │全自動水性上光機（合約編號：CT-T9-002/C)尾款第15│187,722元 │
│        │        │期；全自動OPP 裱膠機（合約編號：CT-T 9-001/C，第│          │
│        │        │二台）尾款暨營業稅第15期；U.V 局部上光機（合約編│          │
│        │        │號：CT-T9-003/C ，第二台）尾款暨營業稅第15期    │          │
├────┼────┼────────────────────────┼─────┤
│99.10.1 │99.10.2 │全自動水性上光機（合約編號：CT-T9-002/C)尾款第16│187,723元 │
│        │        │期；全自動OPP 裱膠機（合約編號：CT-T 9-001/C，第│          │
│        │        │二台）尾款暨營業稅第16期；U.V 局部上光機（合約編│          │
│        │        │號：CT-T9-003/C ，第二台）尾款暨營業稅第16期    │          │
├────┼────┼────────────────────────┼─────┤
│99.11.1 │99.11.2 │全自動水性上光機（合約編號：CT-T9-002/C)尾款第17│187,722元 │
│        │        │期；全自動OPP 裱膠機（合約編號：CT-T 9-001/C，第│          │
│        │        │二台）尾款暨營業稅第17期；U.V 局部上光機（合約編│          │
│        │        │號：CT-T9-003/C ，第二台）尾款暨營業稅第17期    │          │
├────┼────┼────────────────────────┼─────┤
│99.12.1 │99.12.2 │全自動水性上光機（合約編號：CT-T9-002/C)尾款第18│187,722元 │
│        │        │期；全自動OPP 裱膠機（合約編號：CT-T 9-001/C，第│          │
│        │        │二台）尾款暨營業稅第18期；U.V 局部上光機（合約編│          │
│        │        │號：CT-T9-003/C ，第二台）尾款暨營業稅第18期    │          │
├────┼────┼────────────────────────┼─────┤
│100.1.1 │100.1.2 │全自動水性上光機（合約編號：CT-T9-002/C)尾款第19│187,722元 │
│        │        │期；全自動OPP 裱膠機（合約編號：CT-T 9-001/C，第│          │
│        │        │二台）尾款暨營業稅第19期；U.V 局部上光機（合約編│          │
│        │        │號：CT-T9-003/C ，第二台）尾款暨營業稅第19期    │          │
├────┼────┼────────────────────────┼─────┤
│100.2.1 │100.2.2 │全自動水性上光機（合約編號：CT-T9-002/C)尾款第20│187,722元 │
│        │        │期；全自動OPP 裱膠機（合約編號：CT-T 9-001/C，第│          │
│        │        │二台）尾款暨營業稅第20期；U.V 局部上光機（合約編│          │
│        │        │號：CT-T9-003/C ，第二台）尾款暨營業稅第20期    │          │
├────┼────┼────────────────────────┼─────┤
│100.3.1 │100.3.2 │全自動水性上光機（合約編號：CT-T9-002/C)尾款第21│187,723元 │
│        │        │期；全自動OPP 裱膠機（合約編號：CT-T 9-001/C，第│          │
│        │        │二台）尾款暨營業稅第21期；U.V 局部上光機（合約編│          │
│        │        │號：CT-T9-003/C ，第二台）尾款暨營業稅第21期    │          │
├────┼────┼────────────────────────┼─────┤
│100.4.1 │100.4.2 │全自動水性上光機（合約編號：CT-T9-002/C)尾款第22│187,722元 │
│        │        │期；全自動OPP 裱膠機（合約編號：CT-T 9-001/C，第│          │
│        │        │二台）尾款暨營業稅第22期；U.V 局部上光機（合約編│          │
│        │        │號：CT-T9-003/C ，第二台）尾款暨營業稅第22期    │          │
├────┼────┼────────────────────────┼─────┤
│100.5.1 │100.5.2 │全自動水性上光機（合約編號：CT-T9-002/C)尾款第23│187,722元 │
│        │        │期；全自動OPP 裱膠機（合約編號：CT-T 9-001/C，第│          │
│        │        │二台）尾款暨營業稅第23期；U.V 局部上光機（合約編│          │
│        │        │號：CT-T9-003/C ，第二台）尾款暨營業稅第23期    │          │
├────┼────┼────────────────────────┼─────┤
│100.6.1 │100.6.2 │全自動水性上光機（合約編號：CT-T9-002/C)尾款第24│187,722元 │
│        │        │期；全自動OPP 裱膠機（合約編號：CT-T 9-001/C，第│          │
│        │        │二台）尾款暨營業稅第24期；U.V 局部上光機（合約編│          │
│        │        │號：CT-T9-003/C ，第二台）尾款暨營業稅第24期    │          │
├────┼────┼────────────────────────┼─────┤
│100.7.1 │100.7.2 │全自動水性上光機（合約編號：CT-T9-002/C)尾款第25│187,722元 │
│        │        │期；全自動OPP 裱膠機（合約編號：CT-T 9-001/C，第│          │
│        │        │二台）尾款暨營業稅第25期；U.V 局部上光機（合約編│          │
│        │        │號：CT-T9-003/C ，第二台）尾款暨營業稅第25期    │          │
├────┼────┼────────────────────────┼─────┤
│100.8.1 │100.8.2 │全自動水性上光機（合約編號：CT-T9-002/C)尾款第26│187,723元 │
│        │        │期；全自動OPP 裱膠機（合約編號：CT-T 9-001/C，第│          │
│        │        │二台）尾款暨營業稅第26期；U.V 局部上光機（合約編│          │
│        │        │號：CT-T9-003/C ，第二台）尾款暨營業稅第26期    │          │
├────┼────┼────────────────────────┼─────┤
│100.9.1 │100.9.2 │全自動水性上光機（合約編號：CT-T9-002/C)尾款第27│187,722元 │
│        │        │期；全自動OPP 裱膠機（合約編號：CT-T 9-001/C，第│          │
│        │        │二台）尾款暨營業稅第27期；U.V 局部上光機（合約編│          │
│        │        │號：CT-T9-003/C ，第二台）尾款暨營業稅第27期    │          │
├────┼────┼────────────────────────┼─────┤
│100.10.1│100.10.2│全自動水性上光機（合約編號：CT-T9-002/C)尾款第28│187,722元 │
│        │        │期；全自動OPP 裱膠機（合約編號：CT-T 9-001/C，第│          │
│        │        │二台）尾款暨營業稅第28期；U.V 局部上光機（合約編│          │
│        │        │號：CT-T9-003/C ，第二台）尾款暨營業稅第28期    │          │
├────┼────┼────────────────────────┼─────┤
│100.11.1│100.11.2│全自動水性上光機（合約編號：CT-T9-002/C)尾款第29│187,722元 │
│        │        │期；全自動OPP 裱膠機（合約編號：CT-T 9-001/C，第│          │
│        │        │二台）尾款暨營業稅第29期；U.V 局部上光機（合約編│          │
│        │        │號：CT-T9-003/C ，第二台）尾款暨營業稅第29期    │          │
├────┼────┼────────────────────────┼─────┤
│100.12.1│100.12.2│全自動水性上光機（合約編號：CT-T9-002/C)尾款第30│187,722元 │
│        │        │期；全自動OPP 裱膠機（合約編號：CT-T 9-001/C，第│          │
│        │        │二台）尾款暨營業稅第30期；U.V 局部上光機（合約編│          │
│        │        │號：CT-T9-003/C ，第二台）尾款暨營業稅第30期    │          │
├────┼────┼────────────────────────┼─────┤
│101.1.1 │101.1.2 │全自動水性上光機（合約編號：CT-T9-002/C)尾款第31│187,723元 │
│        │        │期；全自動OPP 裱膠機（合約編號：CT-T 9-001/C，第│          │
│        │        │二台）尾款暨營業稅第31期；U.V 局部上光機（合約編│          │
│        │        │號：CT-T9-003/C ，第二台）尾款暨營業稅第31期    │          │
├────┼────┼────────────────────────┼─────┤
│101.2.1 │101.2.2 │全自動水性上光機（合約編號：CT-T9-002/C)尾款第32│187,722元 │
│        │        │期；全自動OPP 裱膠機（合約編號：CT-T 9-001/C，第│          │
│        │        │二台）尾款暨營業稅第32期；U.V 局部上光機（合約編│          │
│        │        │號：CT-T9-003/C ，第二台）尾款暨營業稅第32期    │          │
├────┼────┼────────────────────────┼─────┤
│101.3.1 │101.3.2 │全自動水性上光機（合約編號：CT-T9-002/C)尾款第33│187,722元 │
│        │        │期；全自動OPP 裱膠機（合約編號：CT-T 9-001/C，第│          │
│        │        │二台）尾款暨營業稅第33期；U.V 局部上光機（合約編│          │
│        │        │號：CT-T9-003/C ，第二台）尾款暨營業稅第33期    │          │
├────┼────┼────────────────────────┼─────┤
│101.4.1 │101.4.2 │全自動水性上光機（合約編號：CT-T9-002/C)尾款第34│187,722元 │
│        │        │期；全自動OPP 裱膠機（合約編號：CT-T 9-001/C，第│          │
│        │        │二台）尾款暨營業稅第34期；U.V 局部上光機（合約編│          │
│        │        │號：CT-T9-003/C ，第二台）尾款暨營業稅第34期    │          │
├────┼────┼────────────────────────┼─────┤
│101.5.1 │101.5.2 │全自動水性上光機（合約編號：CT-T9-002/C)尾款第35│187,722元 │
│        │        │期；全自動OPP 裱膠機（合約編號：CT-T 9-001/C，第│          │
│        │        │二台）尾款暨營業稅第35期；U.V 局部上光機（合約編│          │
│        │        │號：CT-T9-003/C ，第二台）尾款暨營業稅第35期    │          │
├────┼────┼────────────────────────┼─────┤
│101.6.1 │101.6.2 │全自動水性上光機（合約編號：CT-T9-002/C)尾款第36│187,723元 │
│        │        │期；全自動OPP 裱膠機（合約編號：CT-T 9-001/C，第│          │
│        │        │二台）尾款暨營業稅第36期；U.V 局部上光機（合約編│          │
│        │        │號：CT-T9-003/C ，第二台）尾款暨營業稅第36期    │          │
└────┴────┴────────────────────────┴─────┘
附表二
┌──┬────────────────────────┐
│編號│ 交易品名                                       │
├──┼────────────────────────┤
│1   │全自動OPP 裱膠機1 台（合約編號：CT-T9-001/C,第一│
│    │台）                                            │
│    │Model:OCTANS-126WS                              │
├──┼────────────────────────┤
│2   │全自動水性上光機1台（合約編號：CT-T9-002/C)     │
│    │Model:VENUS-126WS                               │
├──┼────────────────────────┤
│3   │U.V局部上光機1台（合約編號：CT-T9-003/C,第一台）│
├──┼────────────────────────┤
│4   │全自動OPP 裱膠機1 台（合約編號：CT-T9-001/C,第二│
│    │台）                                            │
│    │Model:OCTANS-126WS                              │
├──┼────────────────────────┤
│5   │U.V局部上光機1台（合約編號：CT-T9-003/C,第二台）│
└──┴────────────────────────┘